臺灣高等法院臺南分院刑事判決　　　　　　　 九十一年度上易字第九一三號　 Ｃ
　　　上　訴　人　臺灣雲林地方法院檢察署檢察官
　　　被　　　告　乙　○　○
右上訴人因被告因偽造文書案件，不服臺灣雲林地方法院九十一年度易字第四六號中
華民國九一年六月十日第一審判決（起訴案號：臺灣雲林地方法院檢察署九十一年度
偵字第一一○號），提起上訴，本院判決如左：
      主      文
原判決撤銷。
乙○○明知為不實之事項，而使公務員登載於職務上所掌之公文書，足以生損害於公
眾，處有期徒刑陸月，如易科罰金以參百元折算壹日。
      事      實
乙○○於民國八十八年間，向陳秀美購買坐落雲林縣斗六市○○段六四、六四之一六
地號持分土地及其上建號二九三七號建物，並委由代書甲○○辦理過戶登記，因乙○
○尚未付清全部買賣價金及代書代辦費用，該雲林縣斗六市地政事務所所發之八八字
第一四八九二、一四八九三號土地所有權狀及八八字第０二九六二號建築改良物所有
權狀，暫時置於甲○○代書處，俟付清款項後再向甲○○取回，詎乙○○明知上開三
紙所有權狀並未遺失，竟於九十年七月十六日（起訴書誤載為八月十六日）向雲林縣
斗六市地政事務所謊報遺失申請補發，使雲林縣斗六市地政事務所公務員將該不實之
事項登載於職務上所掌之公文書，並據以補發０九０雲斗字第０一二九七二、０一二
九七三號土地所有權狀及九０雲斗字第００二０七八號（起訴書誤載為八八字第０二
九六二號）建物所有權狀，致生損害於土地登記機關之登記正確性。
      理      由
一、本件公訴人於九十年七月二日收受原審判決正本，有送達證書為憑，其於同年月
    八日向原審提起上訴，亦有上訴書可稽，該上訴並未逾法定不變期間，被告指公
    訴人上訴逾期，顯有誤會，合先敘明。
二、右揭事實，業據告發人甲○○（檢察官以李某為告訴人，惟李某非本件犯罪直接
    被害人，應列為告發人）指訴甚詳，復有原未遺失之土地所有權狀二份、建築改
    良物所有權狀一份、土地登記謄本四份、建物登記謄本二份及於九十年七月十六
    日申請補發土地及建物之登記申請書附卷可稽。訊據被告乙○○否認有何偽造文
    書犯行，辯稱：係告發人甲○○說找不到所有權狀，伊才申請補發權狀云云。
    然此為甲○○所否認，而依被告與告發人甲○○間為此買賣彼此所寄發之存證信
    函內容觀之，被告尚且要告發人甲○○盡善良管理人之責任保管上開權狀，有存
    證信函附原審卷可考（原審卷第六十九頁）；又被告於八十九年間曾以告發人甲
    ○○、陳秀美等扣留上開權狀為由向公訴人提出背信之告訴，經公訴人查明係因
    被告未付清買賣尾款新台幣（下同）一百十萬及代書費用二萬餘元，代書甲○○
    才扣留上開權狀，而於八十九年三月九日予告發人甲○○等不起訴處分，有臺灣
    雲林地方法院檢察署八十九年度偵字第二○三號不起訴處分書附原審卷內可證。
    又民眾向該管地政事務所申請書狀補發，地政機關受理後，依土地登記規則第一
    百五十五條規定，公告卅日期滿無人異議後，登記補給之，無法就申請人實際有
    無遺失為調查，有斗六地政事務所九十一年九月五日斗地一字第九一○○○七○
    四七號函附於本審卷內可考。被告明知上開權狀並未遺失至明，乃竟向該管地政
    機關以遺失為申請補發，地政機關為形式審查後，登記補發顯有使該管公務員登
    載不實之故意，無待繁言，所辯自無可採，犯行堪以認定。
三、核被告所為係犯刑法第二百十四條之使公務員登載不實罪。
四、原審未及詳究，徒以告發人甲○○事後已於九十年四月一日依強制執行程序求償
    代書費用，即不生損害於甲○○，且告發人於九十年四月一日即與被告等雙方無
    代理權關係，即無保管被告所有之土地、建物所有權狀之權源云云，而為被告無
    罪之諭知，疏未慮及告發人甲○○在依強制執行程序求償前，被告已以上開權狀
    遺失為由向該管地政機關申請補發，並不因告發人甲○○於事後已求償而免除刑
    責，又刑法第二百十四條偽造文書罪以有生損害之虞為已足，不以確已生損害為
    必要，被告明知上開權狀並未遺失，卻以遺失為由向該管地政機關申請補發新權
    狀，此新、舊權狀均可據以買賣或設定抵押，或持向他人借貸以證明執有權狀者
    為有資力之人，對交易之安全難謂無生損害之虞，原審為無罪之諭知自有未洽，
    公訴人執以指摘原判決不當為有理由，自應予撤銷改判，爰審酌被告為人師表（
    依被告提出，告發人出具之收據，被告任職雲林縣莿桐鄉六合國民小學，見九十
    年他字第一二四一號卷第四十九頁），不知謹守分際，於法庭上大聲咆哮，不依
    法定程序進行訴訟，對於審判筆錄無端異議，指未為其有利之處分如提出之書狀
    ，當庭朗讀提出之書狀自第一點到第十三點逐字宣讀，前後三十分鐘。本院提示
    向斗六地政事務所函查當事人聲請書狀補發，斗六地政事務所對書狀遺失是否應
    為實質上調查，問對其回函有何意見？又聲明異議，並稱鈞院未為有利被告處分
    ，違反訴訟程序，公訴人未提出證據，請求對公訴人質問提出證據云云。本院問
    以有何證據請求調查？復聲明異議，並稱鈞院違反訴訟程序，進行訴訟程序有瑕
    疵。最後陳述又照狀紙朗讀，時間長達三十二分鐘，所述各點，多所重複，復妄
    指法院訴訟程序不公云云，上開審判程序之進行，有審判筆錄存卷可考。似此故
    意擾亂訴訟程序進行之行徑，不足為學生法治教育之表率，本應從重量刑，姑念
    被告已年近五十，謀職不易，尚無前科，有被告全國前案記錄表為憑等情狀，量
    處有期徒刑六月，並諭知如易科罰金之折算標準以啟自新。
據上論斷，應依刑事訴訟法第三百六十九條第一項前段、第三百六十四條、第二百九
十九條第一項前段、刑法第二百十四條、第四十一條第一項、罰金罰鍰提高標準條例
第一條前段、第二條判決如主文。
本案經檢察官蘇南桓到庭執行職務。
中    華    民    國      九十一      年      十      月    十七        日
                                  臺灣高等法院臺南分院刑事第二庭
                                      審判長法官  游    明    仁
                                            法官  陳    清    溪
                                            法官  蘇    重    信
右正本證明與原本無異。
不得上訴。
                                      法院書記官  李    珍    鳳
中    華    民    國      九十一      年      十      月     二十一     日
附錄法條：
刑法第二百一十四條：明知為不實之事項，而使公務員登載於職務上所掌之公文書，
                    足以生損害於公眾或他人者，處三年以下有期徒刑、拘役或五
                    百元以下罰金。
